【裁判字號】    97,台上,1853
【裁判日期】    970430
【裁判案由】    違反毒品危害防制條例
【裁判全文】
最高法院刑事判決            九十七年度台上字第一八五三號
上  訴  人  甲○○
            乙○○
上 列一 人
選任辯護人  楊振芳律師
上列上訴人等因違反毒品危害防制條例案件，不服台灣高等法院
台中分院中華民國九十六年十二月五日第二審更審判決（九十五
年度上更(一)字第一一四號，起訴案號：台灣彰化地方法院檢察署
九十三年度偵字第六六一六、七一七九、七六五八號），提起上
訴，本院判決如下：
    主  文
上訴駁回。
    理  由
按刑事訴訟法第三百七十七條規定：上訴於第三審法院，非以判
決違背法令為理由，不得為之。是提起第三審上訴，應以原判決
違背法令為理由，係屬法定要件。如果上訴理由書狀並未依據卷
內訴訟資料，具體指摘原判決不適用何種法則或如何適用不當，
或所指摘原判決違法情事，顯與法律規定得為第三審上訴理由之
違法情形，不相適合時，均應認其上訴為違背法律上之程式，予
以駁回。本件原審經審理結果，認為上訴人甲○○販賣第一級毒
品海洛因、販賣第二級毒品安非他命，及上訴人乙○○販賣第一
級毒品海洛因，均犯行明確，因而撤銷第一審關於甲○○該部分
之科刑判決，及諭知乙○○販賣毒品部分無罪之判決。改判論甲
○○以連續販賣第一級毒品罪，累犯，處有期徒刑拾年；又連續
販賣第二級毒品罪，累犯，處有期徒刑伍年；並各為相關沒收之
諭知。及論乙○○以連續販賣第一級毒品罪，累犯，處有期徒刑
拾年，並為相關沒收之諭知。已詳敘其調查、取捨證據之結果及
憑以認定犯罪事實之心證理由。並就上訴人等否認犯行之供詞及
其所辯各語認非可採，予以論述。從形式上觀察，原判決關於論
罪部分尚無足以影響判決結果之違背法令情形存在。乙○○上訴
意旨略稱：(1)證人賴明宏於另案被訴運輸毒品案件之警詢中，供
述其施用之海洛因係購自一名綽號「小白」之人，於第一審則稱
海洛因是向乙○○及白明宗買的等語，與本案於原審所供其向乙
○○購買海洛因等詞不相一致，有明顯瑕疵；且警方分別於民國
九十三年四月二十四日、九十三年九月一日查扣乙○○所有電子
磅秤、研磨器及海洛因等，與賴明宏所稱於九十二年夏天至九十
三年一月間向乙○○購買毒品之時間，相距三個月與八個月，彼
此不具證據之關聯性，不能作為賴明宏證詞之補強，原判決據以
論罪，有違證據裁判主義。(2)原判決理由說明乙○○之行為，依
修正前、後刑法第四十七條之規定均應論以累犯，但未引用該累
犯之條文，有適用法則不當及理由矛盾之違法等語。甲○○上訴
意旨略稱：(1)甲○○於九十五年七月十日狀陳吳育豐之警詢及偵
查筆錄均無證據能力，原判決竟以甲○○對該證據之證據能力表
示無意見，併採為論罪依據，又未說明各該證據何以合於傳聞法
則例外之理由，有違證據法則並有理由不備之違法。(2)另案台灣
彰化地方法院九十三年度訴字第一七０七號吳育豐違反毒品危害
防制條例案件之刑事判決，認定吳育豐自九十三年六月初起至九
十三年九月一日止，約四、五日施用第一級毒品一次等情，吳育
豐於本案所供與之不符，其真實性可疑，又無毒品或磅秤等扣案
以為旁證，原判決認定甲○○有販賣毒品之事實，有違證據法則
。(3)證人林安泰嗣後提出於原審之監聽譯文，與甲○○販賣毒品
予吳育豐之事實無關，原判決以林安泰之證詞，作為認定甲○○
販賣毒品予吳育豐之證據，亦違證據法則等語。惟查：一、修正
後刑法第四十七條第一項規定：「受徒刑之執行完畢，或一部之
執行而赦免後，五年以內故意再犯有期徒刑以上之罪者，為累犯
，加重本刑至二分之一。」係限於故意犯之再犯罪，始有累犯之
適用，而排除再犯為過失犯之情形。但關於上開故意犯之再犯罪
，應論以累犯，刑法修正前、後之規定並無不同，自非法律有變
更，本無比較新舊法之問題，且徵諸刑法第二條第一項前段規定
：「行為後法律有變更者，適用行為時之法律。」係於行為後法
律有變更時，始應適用行為時之法律，故關於故意犯之再犯罪應
論以累犯之規定，法律既無變更，即應適用裁判時法。本件上訴
人等均係故意犯販賣毒品罪，原判決理由謂上訴人等之行為，無
論依修正前刑法第四十七條或修正後刑法第四十七條第一項之規
定均應論以累犯等語，已說明上訴人等犯本件之販賣毒品罪，均
為累犯，雖未進一步說明如何適用新舊法律，又未於論結欄引用
累犯之法條，但於判決結果無影響，依刑事訴訟法第三百八十條
規定，自不得執為適法之第三審上訴理由。二、甲○○之原審選
任辯護人吳莉鴦律師於九十五年七月十日原審行準備程序時，係
主張吳育豐於警詢及偵查中之供述均無證據能力，有其提出之書
狀及原審準備程序筆錄可稽，原判決卻謂甲○○及其辯護人對該
證據之證據能力表示無意見，乃與吳育豐在第一審交互詰問時之
證詞，併採為論罪之依據。原判決關於該部分採證之說明，與卷
內訴訟資料固有未合，然吳育豐對其向甲○○購買第一級毒品及
第二級毒品之事實，於警詢、偵查中及第一審交互詰問時，均供
述綦詳，原判決並參酌甲○○與吳育豐係朋友關係，彼此並無怨
隙，本案復係警方長期監聽、跟監而發現上訴人等有販賣毒品之
情事，乃循線查獲，吳育豐又非因供出毒品來源而查獲，無毒品
危害防制條例第十七條減輕其刑規定之適用，吳育豐當無虛構事
實誣陷甲○○之可能等其他事證，認定吳育豐指證甲○○販賣毒
品應可採信等情，是以除去吳育豐於警詢及偵查中之供述，綜合
其他證據，仍應為同一事實之認定，原判決上述瑕疵，顯然於判
決無影響，執此指摘，亦非適法之第三審上訴理由。三、賴明宏
於原審證述：「（何以於警詢供述於九十二年十月時，即經常向
白明宗購買毒品？）我都是向乙○○購買毒品，只有一次是出國
之前向白明宗購買毒品一次。」等語，已釐清其究係向乙○○抑
白明宗購買毒品之疑義，原判決依賴明宏於原審之證詞，採為斷
罪之論據，自無不合。又證人即承辦本案之警員林安泰於第一審
提出之電話監聽譯文，內有通話對方綽號「阿風」之人向甲○○
說：「是喔，你最近多不用出了（指賣之意）。」等語，及使用
「母的」、「查某」、「粗的」等疑似稱呼毒品之暗語，林安泰
證稱其監聽電話查悉甲○○有販賣毒品情事，即非無據，原判決
併予斟酌，採證自難謂違誤。此外，警方查扣乙○○所有電子磅
秤、研磨器及海洛因等物，係在賴明宏所稱其向乙○○購買毒品
時間之後，原判決參酌電子磅秤、研磨器等均係一般販毒之人供
販毒使用之工具，該研磨器經送檢驗結果，復發現有海洛因殘留
，有法務部調查局鑑定書可憑，乃認定俱屬乙○○所有供本件販
賣毒品所用之物，所為論證，於經驗及論理等證據法則均不相違
背，亦不得僅以上開販毒工具之查扣，與賴明宏指證乙○○販賣
毒品之時間，相距三個月與八個月，而指其採證違法。其餘上訴
意旨亦係置原判決所為明白論斷於不顧，仍持已為原判決指駁之
陳詞再事爭辯，及對於事實審法院取捨證據與自由判斷證據證明
力之職權行使，徒以自己之說詞，任意指摘，難認已符合首揭法
定之第三審上訴要件。本件上訴違背法律上之程式，應予駁回。
據上論結，應依刑事訴訟法第三百九十五條前段，判決如主文。
中    華    民    國  九十七  年    四    月   三十   日
                      最高法院刑事第十一庭
                          審判長法官  邵  燕  玲
                                法官  李  伯  道
                                法官  孫  增  同
                                法官  吳      燦
                                法官  李  英  勇
      本件正本證明與原本無異
                                      書  記  官
中    華    民    國  九十七  年    五    月    二    日
                                                      K


司法院資訊處製作；財團法人民間司法改革基金會備份。
